# 请教陈版，同一控制下企业合并形成资本公积丧控时的处理

提问人：jessie55 时间：2017-03-09 17:36:37
ABCD四家公司
A持B公司100%的股权，现A与C成立D公司，成立方式如下： A以B公司60%的股权出资，C以货币出资， 出资后，A对D公司持股51%，C对公司持股49% D公司从A处购买B公司剩余的40%的股权 (以上两个事项是同一时点完成)
当期，形成同一控制下企业合并： 1 、A账面持有B公司投资成本的60%与享有D公司51%净资产的账面价值的差异确认资本公积；
2 、出售40%股权部分：A账面持有B公司投资成本的40%与收到对价（评估价值）的差异确认投资收益(合并报表抵销)
两年后，A出售D公司31%的股权给C公司，剩余D公司股权20%，按处置子公司股权丧失控制权进行处理
问题 1 ：两年后，按丧控处理是否正确？ 问题 2 ：丧控后，对于D公司设立时A公司以60%股权出资确认的资本公积是否要转回？ 问题3 ：丧控后，D公司不再纳入合并，对于之前出售40%股权确认的投资收益需体现在报表里？

回答人：chenyiwei
上面所述的各交易步骤（包括 2 年后的出售）是否为一揽子交易？一开始就约定好的？A在持股D51％期间，对D有无实际控制权？ 对A而言，设立D并不是同一控制下企业合并，为何“A账面持有B公司投资成本的60%与享有D公司51%净资产的账面价值的差异确认资本公积”？我理解这部分资本公积在A的合并报表层面本来就是不应存在的。当然，因为B的股权转入D，可能导致权益性交易（在A的合并报表层面，相当于不丧失控制权的前提下部分处置子公司股权）。这部分资本公积在后续丧失对D的控制权后是不会转入A的合并报表层面的投资收益的。

提问人：jessie55 时间：2017-03-10 09:15:44
谢谢陈版的回复！不属于一揽子交易，一开始未约定，A在持股D51%期间，对D有实际控制权 对A而言，设立D并不是同一控制下企业合并？ BD都是由母公司A控制，相当于集团内部企业之间的资产转移，不是同一控制下企业合并的原因？ 若对A而言，设立D并不是同一控制下企业合并，那A账面持有B公司投资成本的60%与对价（评估价值）的差异确认投资收益？未丧控前，投资收益是要合并抵销的？丧控后，这部分投资收益是否需转出？

回答人：chenyiwei
A是母公司，其合并报表范围内的重组对A而言不改变其控制的经济资源，所以A自身不能作为企业合并处理。你的最后一段理解基本合理，但需要注意对交易公允性和是否具有商业实质的判断。

提问人：jessie55 时间：2017-03-10 18:22:25
谢谢陈版！那这请问丧控后投资收益转出比例是31%，还是全部转出？

回答人：chenyiwei
全部转出。